【裁判字號】    98,交上易,124
【裁判日期】    990119
【裁判案由】    過失傷害
【裁判全文】
臺灣高等法院高雄分院刑事判決       98年度交上易字第124號
上  訴  人  臺灣高雄地方法院檢察署檢察官
上  訴  人
即  被  告  甲○○
上列上訴人因被告過失傷害案件，不服臺灣高雄地方法院98年度
交易字第58號中華民國98年11月16日第一審判決（起訴案號：臺
灣高雄地方法院檢察署98年度偵字第11802 號），提起上訴，本
院判決如下：
    主  文
原判決撤銷。
甲○○犯過失傷害罪，處拘役肆拾日，如易科罰金，以新台幣壹
仟元折算壹日。
    事  實
一、甲○○於民國98年1 月15日9 時35分許，駕駛車牌號碼7462
    －JH號自用小客車，沿高雄市○鎮區○○路由北向南行駛，
    途經該路段29號前時，本應注意超車時應與前車左側保持半
    公尺以上之間隔，且依當時天候晴、日間有自然光、路面乾
    燥無缺陷、無障礙物、視距良好等無不能注意之情事，適有
    同向之乙○騎乘腳踏車行駛在其前方右側，詎甲○○竟疏未
    注意與乙○騎乘之腳踏車保持適當併行超車之半公尺以上間
    隔距離，貿然自乙○所騎乘之腳踏車左後側超車，致其所駕
    駛之自用小客車右後車門處擦撞到乙○左側手部及腳部，致
    乙○騎乘之腳踏車失去控制而人車倒地，造成乙○受有骨盆
    骨折、背部及臀部挫傷等傷害。甲○○於肇事後，對於未發
    覺之犯罪，主動向前來現場處理交通事故之員警坦承肇事自
    首犯罪而願接受裁判。
二、案經乙○訴由高雄市政府警察局前鎮分局報請臺灣高雄地方
    法院檢察署檢察官偵查起訴。
    理  由
一、上訴人即被告甲○○所犯係死刑、無期徒刑、最輕本刑為3
    年以上有期徒刑以外之罪，已經被告就被訴事實為有罪之陳
    述，經本院聽取當事人之意見後，依刑事訴訟法第273 條之
    1 第1 項之規定，裁定進行簡式審判程序。本件卷內之人證
    、書證等證據，依同法第273 條之2 規定，不受第159 條第
    1 項關於傳聞法則規定之限制，依法均有證據能力。
二、上開事實，業據上訴人即被告甲○○於本院審理時坦承認罪
    （見本院卷第32、33頁），核與證人即告訴人乙○於警詢及
    偵查中之證述相符（見偵卷第7 、8 、33頁），並有道路交
    通事故現場圖、交通事故談話紀錄表、道路交通事故調查報
    告表（一）（二）、派出所車禍處理登記簿、現場照片及阮
    綜合醫院診斷證明書在卷可憑（見偵卷第9 至17、21至26頁
    ），且告訴人所受上開傷害尚未達刑法規定之重傷程度一節
    ，亦經原審函詢阮綜合醫院查明在卷（見原審審交易卷第25
    頁）。又汽車超車時，應於前行車減速靠邊或以手勢或亮右
    方向燈表示允讓後，後行車始得超越，超越時應顯示左方向
    燈並於前車左側保持半公尺以上之間隔超過，行至安全距離
    後，再顯示右方向燈駛入原行路線，道路交通安全規則第10
    1 條第5 款定有明文。本件被告係合法考領有「普通小型車
    」駕駛執照之人（業據本院查詢被告駕駛執照資料在卷），
    自應知悉上開規則，且依卷附之道路交通事故調查報告表所
    載，本件肇事當時係天候晴、日間有自然光、路面乾燥無缺
    陷、無障礙物、視距良好等無不能注意之情事，詎被告疏未
    注意上開規定，於超越前車時未保持安全間隔，因而肇事，
    是被告對本案車禍之發生確有過失甚明。此外，被告上開過
    失行為與告訴人所受上開傷害之結果間，亦有相當因果關係
    。是本件事證明確，被告上開過失傷害犯行，足以認定。
三、核被告甲○○所為，係犯刑法第284 條第1 項前段之過失傷
    害罪。又被告於肇事後尚未遭有偵查權限之該管機關發覺其
    姓名及犯罪事實前，經警到場處理時，當場承認其為肇事人
    並接受裁判，此有證人即員警嚴慶忠於原審證述明確及派出
    所車禍處理登記簿在卷可稽（見原審卷第45、46、52頁），
    堪認符合自首要件，爰依刑法第62條前段規定減輕其刑。
四、原審據以論處被告甲○○罪刑，固非無見；惟查：
(一)、原判決理由欄認定「被告係合法考領有駕駛執照之人」部分
    ，未予敘明有何依據，即有證據、理由未合之處。
(二)、被告於本院審理時業已坦承認罪（如上所述），則原判決量
    刑審酌「被告犯後否認有過失，態度非佳」之認定基礎已有
    變更，原判決所量刑度自有未妥。
五、被告甲○○上訴指摘告訴人與有過失，及原審公訴人上訴，
    指摘原判決量刑過輕等語，雖均無理由；惟原判決既有上述
    可議，自應由本院將原判決撤銷改判。審酌被告尚無前科之
    素行，其因一時駕車疏失而致告訴人受有上開傷害，雖未達
    重傷程度，但仍造成告訴人身心受損，雖被告於本院審理時
    尚知坦承認罪，然至今仍未與告訴人達成金錢賠償之和解（
    此部分宜由雙方另循民事程序求償）等一切情狀，量處如主
    文所示之刑，並諭知易科罰金之折算標準。
據上論斷，應依刑事訴訟法第369 條第1 項前段、第364 條、第
299 條第1 項前段，刑法第284 條第1 項前段、第41條第1 項前
段、第62條前段，刑法施行法第1 條之1 ，判決如主文。
本案經檢察官許美女到庭執行職務。
中    華    民    國    99    年    1    月     19    日
                    刑事第三庭  審判長法  官  莊崑山
                                      法  官  唐照明
                                      法  官  張意聰
以上正本證明與原本無異。
本判決不得上訴。
中    華    民    國    99    年    1    月     19    日
                                      書記官  陳金
附錄本件判決論罪科刑法條：
刑法第284 條第1 項
因過失傷害人者，處6 月以下有期徒刑、拘役或5 百元以下罰金
，致重傷者，處1 年以下有期徒刑、拘役或5 百元以下罰金。

司法院資訊處製作；財團法人民間司法改革基金會備份。
